【裁判字號】    99,交聲,3541
【裁判日期】    990929
【裁判案由】    聲明異議
【裁判全文】
臺灣臺中地方法院刑事裁定            99年度交聲字第3541號
原處分機關  交通部公路總局臺中區監理所
異  議  人
即受處分人  甲○○
上列異議人即受處分人因違反道路交通管理處罰條例案件，對於
交通部公路總局臺中區監理所於民國99年9月1日所為之處分（中
監違字第裁00-000000000號裁決書）聲明異議，本院裁定如下：
    主  文
原處分撤銷，發回交通部公路總局臺中區監理所。
    理  由
一、原處分意旨略以：異議人甲○○駕駛車牌號碼AE-9010號自
    用小貨車、788-UW號自用大貨車，分別於民國99年6月24日
    19時20分許、99年8月25日18時25分許，行經臺中縣豐興路2
    段378號前、臺中縣后里鄉○○路與后科南路口，因「闖紅
    燈（直行）北向南）」、「闖紅燈」之違規，經臺中縣警察
    局豐原分局及內政部警政署保安警察第二總隊第三大隊第二
    中隊后里小隊，依違反道路交通管理處罰條例第53條第1項
    （移送書漏載第1項）當場舉發，各記違規點數3點。異議人
    於6個月內，駕照違規記點共達6點以上，爰依道路交通管理
    處罰條例第63條第3項規定，於99年9月1日以中監違字第裁
    00-0000 00000號裁決書處吊扣駕駛執照1個月，並應接受道
    路交通安全講習；逾期則依裁決書處罰主文規定裁處等語。
二、聲明異議意旨略以：異議人於6月24日駕駛小型車，行經潭
    子田心路小巷口，由於適逢傍晚，天色昏暗，視線不良，異
    議人依循前車前進，誤闖紅燈；復於8月25日駕駛大型貨車
    行經后里后科南路與三豐路口，因逢傍晚天色昏暗，外加雷
    雨交加，視線不良，誤行內側左轉車道，在左轉車綠燈、直
    行車紅燈情況下，巧逢後方警車跟隨，為免阻擋警車執行勤
    務，在無安全虞慮下闖越紅燈，禮讓警車行駛，實有不得已
    的權衡考量。以上情況，絕非有意違規，且異議人業已接受
    罰鍰處分，依時繳納罰金，異議人經營礦油行，平日供應中
    部地區產業界潤滑油品，全靠異議人運送，若遭吊扣大型車
    駕照，將立即影響事業之經營運作及家庭之基本生計，爰懇
    請暫免吊扣駕照或只吊扣小型車駕照，以維繫事業之正常運
    作及家庭之基本生計等語。
三、按「本條例所定罰鍰之處罰，受處罰人接獲違反道路交通管
    理事件通知單後，於15日內得不經裁決，逕依第92條第3項
    之罰鍰基準規定，向指定之處所繳納結案。」，道路交通管
    理處罰條例第9條第1項定有明文。次按道路交通違規罰鍰自
    動繳納須知第6點規定：「違反道路交通管理事件之行為人
    依第2點至第4點之方式繳納罰鍰者，如違規行為依道路交通
    管理處罰條例第63條之規定應予記點或依道路交通安全講習
    辦法之規定應接受講習者，由有關機關另行依規定處理。」
    ；違反道路交通管理事件統一裁罰基準及處理細則第48條第
    3項、第47條復規定：「前2項違反行為，依法規應併執行罰
    鍰及其他處分者，處罰機關於收到其繳納之罰鍰後，應逕行
    裁決該其他處分，並於裁決書處罰主文註明罰鍰已收繳，送
    達受處分人。」、「汽車所有人、駕駛人違反道路交通管理
    事件，依本條例第63條至第68條規定，對於汽車重領牌照限
    制，及汽車違規紀錄、駕駛人違規記點或有重考駕駛執照限
    制者，處罰機關應併引用該法條規定裁決之。」從而，汽車
    駕駛人違反道路交通管理處罰條例規定，得於接獲通知單後
    ，不經裁決向指定之處所，逕依裁罰基準執行並自動繳納罰
    鍰結案；惟若依同條例第63條至第68條規定並應予違規記點
    或吊扣駕照等其他處分者，公路主管機關仍應於收到繳納之
    罰鍰後，逕行裁決其他處分，並送達於受處分人，方屬適法
    。
四、經查，本件異議人駕駛車牌號碼AE-9010號自用小貨車、788
    -UW號自用大貨車，分別於上揭時、地，因行經有燈光號誌
    管制之交叉路口闖紅燈之違規，經臺中縣警察局豐原分局及
    內政部警政署保安警察第二總隊第三大隊第二中隊后里小隊
    掣單當場舉發，嗣異議人並均未經裁決，逕向指定之處所繳
    納結案等情，為異議人所不爭執，復有上開保二警交字第U0
    0000000號、中縣警交字第HD0000000號舉發違反道路交通管
    理事件通知單及汽車記點查詢報表影本各1份在卷可稽。又
    本院依職權向原處分機關承辦人員詢問結果，原處分機關就
    異議人上開2次違規行為，確實均未為裁決等情，有本院公
    務電話紀錄在卷可按。而異議人上述該2次違規均係違反道
    路交通管理處罰條例第53條第1項規定，依同條例第63條第1
    項第3款規定，除依原條款處罰鍰外，並應記違規點數3點。
    揆諸前揭說明，異議人雖均未經裁決自動繳納罰鍰結案，惟
    就各該違規記點部分，處罰機關仍應逕為裁決，並引用第63
    條第1項第3款規定記載於裁決書而送達於異議人，其記點處
    分始符法定程序。原處分機關就異議人上開2次違規行為，
    既未先作成違規記點之處分，即遽為本件吊扣駕駛執照及施
    以道安講習之處分，其處分之作成顯與法定程序有違。
五、綜上所述，原處分機關在未就異議人上開2次違規行為作成
    違規記點之處分，即逕認異議人在6個月內違規記點已達6點
    以上，遽依道路交通管理處罰條例第63條第3項、第24條第1
    項第5款對異議人裁處吊扣駕駛執照1個月，並應參加道路交
    通安全講習，於法尚有違誤。異議意旨以已繳納罰金為由，
    為免影響生計請准暫免吊扣駕照或只吊扣小型車駕照云云，
    其理由固有未合，然原處分既有上開可議之處，自應由本院
    予以撤銷，發回原處分機關另為適法之處分，以資適法。
據上論斷，應依道路交通管理處罰條例第87條第2項、道路交通
案件處理辦法第20條，裁定如主文。
中    華    民    國    99    年    9     月    29    日
                   交通法庭    法  官  林靜芬
以上正本證明與原本無異。
如不服本裁定，應於收受送達後5日內向本院提出抗告狀。（應
附繕本）
                               書記官  黃雅青
中    華    民    國    99    年    9     月    29    日

司法院資訊處製作；財團法人民間司法改革基金會備份。
